臺灣高等法院花蓮分院刑事判決　　　　100年度上易字第142號
上　訴　人
即　被　告　陳次郎
上列上訴人因傷害案件，不服臺灣花蓮地方法院100年度易字第1
5號，中華民國100年5月24日第一審判決（起訴案號：臺灣花蓮
地方法院檢察署99年度偵字第1601號），提起上訴，本院判決如
下：
    主  文
原判決撤銷。
陳次郎傷害人之身體，累犯，處拘役拾日，如易科罰金，以新
臺幣壹仟元折算壹日。
    事  實
一、陳次郎曾因竊盜案件，經原審法院以93年度花易字第65號判
    決判處有期徒刑7月確定，於民國94年6月29日執行完畢（構
    成累犯）；復因違反毒品危害防制條例案件，經原審法院分
    別以95年度易字第192號、95年度易字第377號判決分別判處
    有期徒刑7月、7月確定；又因竊盜案件，經原審法院以96年
    度易緝字第11號判處有期徒刑4月，如易科罰金，以新臺幣
    （下同）1千元折算1日確定，上開3罪，經原審法院以96年
    度聲減字第390號裁定分別減為有期徒刑3月15日，如易科罰
    金，以銀元3百元即新臺幣9百元折算1日、有期徒刑3月15日
    ，如易科罰金，以銀元3百元即新臺幣9百元折算1日、有期
    徒刑2月，如易科罰金，以新臺幣1千元折算1日，應執行有
    期徒刑8月，如易科罰金，以銀元3百元即新臺幣9百元折算1
    日確定；另因違反槍砲彈藥刀械管制條例案件，經原審法院
    以96年度訴字第28號判決判處有期徒刑1年10月，併科罰金5
    萬元，罰金如易服勞役，以1千元折算1日確定，上開4罪，
    嗣經原審法院以97年度聲字第533號裁定應執行有期徒刑2年
    3月確定，於98年7月20日縮短刑期執行完畢（構成累犯）。
二、陳明昌與陳次郎為叔侄關係，為三親等旁系血親，2人間具
    有家庭暴力防治法第3條第4款所定之家庭成員關係。詎陳次
    郎猶不知悔改，於99年1月30日18時45分許，在花蓮縣吉安
    鄉○○村○○路405號路旁，因與陳明昌有土地糾紛不睦，
    見陳明昌騎乘機車朝其方向駛來，竟基於傷害人身體之犯意
    ，徒手將該機車推倒，使陳明昌因而人車倒地，致陳明昌受
    有左上唇翻裂傷之傷害。
三、案經陳明昌訴由花蓮縣警察局吉安分局報告臺灣花蓮地方法
    院檢察署檢察官偵查起訴。
    理  由
一、按本件認定事實所引用卷內所有卷證資料（包含人證與文書
    證據、物證等證據），並無證據證明係公務員違背法定程序
    所取得；而檢察官、被告於本院審判期日所提示之卷證，均
    表示沒意見等語，且卷內之文書證據，亦無刑事訴訟法第15
    9條之4之顯有不可信之情況，與不得作為證據之情形，且經
    本院審酌其作成之情況，認為適當。依刑事訴訟法第159條
    至159條之5之規定，本件認定事實所引用之卷內所有證據（
    包含人證與文書證據、物證等證據），均有證據能力。
二、上揭傷害事實，業據上訴人即被告陳次郎於警詢、偵查、原
    審及本院審理時坦承不諱（見警卷第6頁、偵卷第6頁、原審
    卷第47至48頁、第73至74頁、第85至86頁、本院卷第42頁）
    ，核與證人即告訴人陳明昌於警詢時指訴：被告於99年1月
    30日18時45分，在花蓮縣吉安鄉○○村○○路405號道路旁
    毆打伊；伊所受傷害為左上唇裂傷（縫合15針）情節相符；
    告訴人確有受傷一節，復有財團法人佛教慈濟綜合醫院99年
    1月30日診字第Ｚ000000000號診斷證明書、花蓮縣警察局吉
    安分局吉安派出所受理刑事案件報案三聯單、民眾請求警察
    機關偵辦刑事案件申請書各乙紙及照片共4張附卷可佐（見
    警卷第8至10頁、第12至13頁）；此外，告訴人與被告自警
    詢以迄於本院審理時，均當庭陳稱被告為告訴人親侄子等語
    ，足認被告自白與事實相符，應堪採信。本件事證明確，被
    告犯行洵堪認定，應依法論科。
三、第按家庭暴力者，謂家庭成員間實施身體或精神上不法侵害
    之行為；又家庭暴力罪者，謂家庭成員間故意實施家庭暴力
    行為而成立其他法律所規定之罪；家庭暴力防治法第2條第1
    項、第2項分別規定有明文。被告與告訴人間具有家庭暴力
    防治法第3條第4款之家庭成員關係，其所為傷害犯行構成該
    條例第2條第2款所稱之家庭暴力罪。惟因家庭暴力防治法之
    上開規定並無罰則規定，是應僅依刑法予以論罪科刑。
四、核被告所為，係犯刑法第277條第1項普通傷害罪。被告有事
    實欄所載犯罪科刑與執行情形，有臺灣高等法院被告前案紀
    錄表在卷可憑，其於有期徒刑執行完畢後，5年內故意再犯
    本件最重本刑為有期徒刑以上之罪，為累犯，應依刑法第47
    條第1項規定加重其刑。
五、爰審酌被告與告訴人間，因前有土地糾紛致生嫌隙，卻未顧
    及彼此間有旁系血緣，仍故意使告訴人受傷，但犯罪後尚能
    坦承犯行，且與告訴人達成和解並賠償告訴人損害，然未能
    於一審判決前及時撤回告訴等一切情狀，量處如主文第二項
    所示之刑，並諭知易科罰金之折算標準，資為懲儆。
六、撤銷改判之理由：
  (一)原審據上事實認定及論罪科刑法律之適用，詳斟刑法第57條
    各款事由，並以被告於原審宣示判決前「尚未賠償告訴人損
    害」（見原審判決正本第3頁第27行以下）等一切情狀，就
    被告所犯之傷害罪，量處拘役50日，如易科罰金，以新臺幣
    一千元折算一日，固非無見；惟被告不服原審判決，上訴意
    旨主張被告與告訴人早於原審於100年5月3日辯論終結後，
    同年月24日宣示判決前，即於100年5月21日已達成和解，並
    賠償告訴人醫療費用1萬5千元等情。
  (二)被告上開陳述，除有告訴人親筆收據乙張為據外，復經告訴
    人於100年10月13日到庭說明綦詳；經核被告於原審審理時
    ，確實因另案在監執行，而告訴人亦當庭陳稱與被告和解後
    ，因告訴人要照護年邁體弱之父親致未能向法院陳報和解及
    撤回告訴等語，足徵原審確有因被告與告訴人均未適時陳報
    ，致漏未斟酌被告早與告訴人達成和解等情事；又被告與告
    訴人間具有家庭成員關係，一如前述，原審亦疏未論列，此
    等部分既足以動搖原審關於量刑之審酌因素，從而，被告提
    起上訴，指摘原判決量刑過重，應認為有理由，爰由本院撤
    銷改判。
據上論斷，應依刑事訴訟法第369條第1項前段、第364條、第299
條第1項前段，刑法第277條第1項、第47條第1項、第41條第1項
，刑法施行法第1條之1，判決如主文。
本案經檢察官崔紀鎮到庭執行職務。
中    華    民    國   100    年    11    月    16    日
                  刑事庭審判長法  官  張健河
                              法  官  李水源
                              法  官  黃玉清
以上正本證明與原本無異。
本件不得上訴。
中    華    民    國   100    年    11    月    16    日
                              書記官  黃琪瑋
附錄本判決論罪科刑法條：
刑法第277條第1項
傷害人之身體或健康者，處3年以下有期徒刑、拘役或1千元以下
罰金。